【裁判字號】    91,易緝,241
【裁判日期】    920529
【裁判案由】    詐欺
【裁判全文】
臺灣高雄地方法院刑事判決                        九十一年度易緝字第二四一號
    公  訴  人  臺灣高雄地方法院檢察署檢察官
    被      告  甲○○
右被告因詐欺案件，經檢察官聲請以簡易判決處刑（八十九年度偵緝字第二０四０號
），本院高雄簡易庭認不宜以簡易判決處刑，簽改依通常程序審理，本院判決如左：
    主  文
甲○○以詐術得財產上不法之利益，累犯，處罰金參仟元，如易服勞役，以參佰元折
算壹日。
    事  實
一、甲○○前於民國（下同）七十九年間，因妨害風化案件，經臺灣高等法院高雄分
    院以七十九年度上訴字第一０００號判決判處有期徒刑六年六月確定，於八十五
    年四月二十五日縮刑期滿執行完畢；又於八十六年間，因傷害案件，經臺灣高雄
    地方法院以八十六年度易字第八六六四號判決判處有期徒刑四月，如易科罰金，
    以三百元折算一日確定，於八十六年六月十一日執行完畢，仍不知悔改，明知其
    並無資力可供負擔長程計程車之車資，竟意圖為自己不法之利益，於八十九年七
    月二十五日凌晨一時三十分許，在花蓮火車站前，攔下乙○○所駕駛之車牌號碼
    ＮＬ—九二八號營業小客車後，向乙○○表示其女友在醫院病危，急需趕回高雄
    ，並佯與乙○○約定願給付車資新臺幣（下同）五千元，且為取信乙○○，乃先
    與乙○○前往其任職之花蓮某公司，向老闆領取當日工作之薪資二千元，而將其
    中一千元交予乙○○，致使乙○○陷於錯誤，而載送許春吉，嗣於同日上午七時
    二十分許，駛抵高雄市三民區○○○路三一二巷某處大樓，許春吉即向乙○○佯
    稱欲回該大樓住處拿取金錢以償付車資，並要乙○○在原處等候，然許春吉下車
    離去後，遲未返回，乙○○乃下車至該大樓逐戶詢問，經各住戶表示並無許春吉
    之人，乙○○始知受騙，甲○○因此獲取免費搭乘乙○○所駕駛營業小客車車資
    四千元之不法利益。
二、案經乙○○訴請高雄市政府警察局三民第二分局移送臺灣高雄地方法院檢察署檢
    察官偵查起訴。
    理  由
一、訊據被告許春吉固坦承於右開時、地，搭乘告訴人乙○○所駕駛之營業小客車回
    高雄，並與告訴人約定車資五千元之事實，然矢口否認有何詐欺之犯行，並辯稱
    ：當時伊先拿一千元車資給告訴人，因伊受僱於花蓮公司，公司尚欠伊四千元工
    資，所以剩餘四千元車資，伊請告訴人去向公司收取，且告訴人係到伊公司載伊
    ，倘伊有詐騙之意，伊不會告訴告訴人其姓名云云。
二、經查：
（一）右揭事實，業據告訴人於警訊及本院訊問時指稱：被告於八十九年七月二十五
      日凌晨一時三十分許，在花蓮火車站前，向伊表示太太在醫院病危，急需回高
      雄見最後一面，被告在公司先向一名婦人拿取一千元給伊，伊載被告至高雄市
      三民區○○○路三一二巷附近，被告表示欲至路旁之大樓拿錢，並要伊在原處
      等候，伊一直等到八時二十分許，均未見被告返回，伊就上樓一間一間詢問，
      該公寓住戶均說沒有被告這個人等語甚詳（見八十九年七月二十六日警訊筆錄
      、本院九十年五月二十八日訊問筆錄），且被告於上開時、地，向告訴人表示
      其女友在高雄醫院病危，與告訴人約定車資五千元，要告訴人載伊回高雄，嗣
      告訴人並載伊回到高雄等情，亦為被告所是認。再佐以告訴人與被告並不相識
      此經告訴人於警訊及本院訊問時指稱明確，彼此間自無仇恨，是告訴人當無僅
      為區區四千元，而甘冒誣告罪而設詞攀誣被告之理。綜上，被告上開犯行，堪
      以認定。
（二）被告雖以前揭情詞置辯，然（１）告訴人於本院訊問時指稱：（問：被告有無
      說剩下車資要向他花蓮公司拿取之事？）被告與伊約定車資時，完全沒有提及
      要向公司拿取工資之事，從花蓮火車站先到被告老闆住家，被告向一名婦人領
      錢後，才拿一千元給伊，是事後被告積欠車資，伊回去詢問該名婦人，才知道
      被告只在該公司工作一天，薪資已經領完等語（見本院九十年五月二十八日訊
      問筆錄），核與被告前揭辯稱：剩餘四千元車資，伊請告訴人去向公司收取云
      云，迥不相符。（２）參以被告於本院訊問時供承：「（問：剩下車資四千元
      如何支付？）我在回高雄的途中有向乙○○表示要他去向老闆娘拿我剩下的工
      資作為車資」云云（見本院九十二年三月三十一日訊問筆錄），是依被告所辯
      ，其係在途中始向告訴人表示上情，然被告係在花蓮火車站攔下告訴人所駕駛
      之計程車，此為被告所是認，又被告與告訴人並不認識，亦如前述，足見被告
      與告訴人並非相識，而被告明知當時並無資力給付剩餘車資，竟未於告訴人允
      諾搭載前，據實以告，卻於途中始表示上情，顯與常情不符。（３）告訴人事
      後因被告未給付剩餘車資，乃返回被告任職之花蓮公司，經該名當時拿錢給被
      告之婦人表示被告在花蓮公司僅任職一天，且薪資已經領畢一節，業經告訴人
      於本院訊問時指訴明確（見本院九十年五月二十八日訊問筆錄）。佐以被告於
      本院九十二年三月三十一日訊問時，先係辯稱：「因為我在公司已經工作三天
      ，有六千元工資，而老闆娘表示工資要押五天，所以她不願意將所有的工資給
      我，老闆娘私下先拿一千元給我，所以公司尚欠我五千元」云云；嗣於本院九
      十二年五月十五日審理時又改稱：「當時言明車資五千元，我有先拿一千元給
      乙○○，我有請他去向公司收取車資，公司尚欠我工資四千元」云云，前後所
      辯齟齬，參以被告無法提供其所稱僱用之老闆之年籍或地址等資料，以供本院
      調查參酌，且其所稱：尚有工資未領一節，亦與告訴人指訴上情相左，是其所
      辯，顯不足採。（４）被告雖辯稱：倘伊有詐騙意圖，當不會告訴告訴人其姓
      名云云。然被告於本院訊問時自承：伊於花蓮向老闆娘領取薪資時，心裡不高
      興，於途中已決意不再回該公司工作等語（見本院九十二年三月三十一日訊問
      筆錄），參以被告在未清償車資之情形下，未向告訴人告知其真實之聯絡方式
      及住所，亦未留存告訴人之通訊聯絡方式，是縱被告告知告訴人其姓名，以一
      般人之能力，亦無法尋獲被告，以催討車資，是被告所辯，尚無從為有利被告
      之認定。
（三）綜上所述，本件事證已臻明確，被告所辯係為卸責之詞，尚難採信，其犯行洵
      堪認定。
二、核被告所為，係犯刑法第三百三十九條第二項、第一項之詐欺得利罪。被告前於
    七十九年間，因妨害風化案件，經臺灣高等法院高雄分院以七十九年度上訴字第
    一０００號判決判處有期徒刑六年六月確定，於八十五年四月二十五日縮刑期滿
    執行完畢；又於八十六年間，因傷害案件，經本院以八十六年度易字第八六六四
    號判決判處有期徒刑四月，如易科罰金，以三百元折算一日確定，於八十六年六
    月十一日執行完畢等情，有臺灣高等法院被告全國前案紀錄表一份在卷可稽，其
    於有期徒刑執行完畢後，五年以內再犯最重本刑為有期徒刑以上之本罪，為累犯
    ，應依刑法第四十七條規定加重其刑。爰審酌被告貪圖小利而為上開詐欺行為，
    且犯後否認犯行，毫無悔意，迄今仍未與告訴人達成和解，並考量其詐欺所得利
    益非尚至鉅等一切情狀，量處如主文所示之刑，並諭知易服勞役之折算標準。
據上論斷，應依刑事訴訟法第四百五十二條、第二百二十九條第一項前段，刑法第三
百三十九條第二項、第一項、第四十七條、第四十二條第二項，罰金罰鍰提高標準條
例第一條前段、第二條，判決如主文。
本案經檢察官呂幸玲到庭執行職務。
中      華      民      國      九十二      年     五    月    二十九   日
                                          臺灣高雄地方法院刑事第六庭
                                              審判長法官    李政庭
                                                    法官    李怡諄
                                                    法官    蘇雅慧
右正本證明與原本無異。
如不服本判決，應於判決送達後十日內，向本院提出上訴狀。
                                                  書記官    林誠桂
中      華      民      國      九十二      年     五    月    二十九   日
附錄本判決論罪科刑法條全文：
中華民國刑法第三百三十九條：
意圖為自己或第三人不法之所有，以詐術使人將本人或第三人之物交付者，處五年以
下有期徒刑、拘役或科或併科一千元以下罰金。
以前項方法得財產上不法之利益或使第三人得之者亦同。
前二項之未遂犯罰之。


司法院資訊處製作；財團法人民間司法改革基金會備份。
